【裁判字號】    99,易,1370
【裁判日期】    991130
【裁判案由】    詐欺
【裁判全文】
臺灣臺中地方法院刑事判決              99年度易字第1370號
公  訴  人  臺灣臺中地方法院檢察署檢察官
被      告  廖巳驊原名廖金龍.
選任辯護人  許家瑜律師
上列被告因詐欺案件，經檢察官提起公訴（98年度偵字第4853號
），本院判決如下：
    主    文
廖巳驊犯詐欺取財罪，處有期徒刑壹年，減為有期徒刑陸月，如
易科罰金，以新臺幣壹仟元折算壹日，又犯詐欺取財罪，計貳罪
，各處有期徒刑伍月，如易科罰金，均以新臺幣壹仟元折算壹日
。應執行有期徒刑壹年貳月，如易科罰金，以新臺幣壹仟元折算
壹日。
    犯罪事實
一、廖巳驊（原名廖金龍）前於民國96年間因詐欺、偽造文書案
    件，經臺灣高等法院臺中分院以97年度上訴第1936號判決判
    處應執行有期徒刑1年6月，緩刑4年，於97年11月2日確定（
    緩刑中，未構成累犯）。其於96年間，因積欠保誠人壽保險
    股份有限公司佣金及其他債務，經濟惡化，竟基於意圖為自
    己不法所有之詐欺取財之個別犯意，而為下列犯行：
(一)、於96年間，向江陳麗娟佯稱：可代為規劃，賺取利息，買
      保險云云，致江陳麗娟陷於錯誤，因而交付發票日均為96
      年3月4日、票號為SG0000000、SG0000000號、票面金額各
      為新臺幣(下同) 2,000,000元（受款人為國華人壽保險股
      份有限公司，下稱國華人壽公司）、5,900,000元之支票2
      張給廖巳驊，以支付保險費。惟廖巳驊收受前開支票2張
      後，僅將前述受款人為國華人壽公司之金額2,000,000元
      支票1張(於96年3月20日兌現)，持以向國華人壽公司辦理
      江陳麗娟以其子江克立、江克偉為被保險人所要保之「善
      存增額保險」，約定保險期間為自96年3月8日起6年，年
      繳保險費各為971,106元，並以該2,000,000元支票支付第
      1 期之保險費，另上揭金額5,900, 000元之支票則經廖巳
      驊於96年3月7日提示、兌現後，用以清償其私人債務或購
      買其個人名義所有之AIIT基金，而未依約定幫江陳麗娟辦
      理購買保險契約投資規劃之事宜，致生損害於江陳麗娟。
(二)、廖巳驊復於96年5月間，向江陳麗娟佯稱：向原保險公司
      解約，將保險集中於同一家保險公司云云，致江陳麗娟陷
      於錯誤，而交付發票日為96年5月28日、票號為SG0000000
      號、票面金額為1,500,000元之支票給廖巳驊，以支付保
      險費。惟廖巳驊未依約辦理保險契約事宜，其於96年5月
      30 日提示、兌現前開金額1,500,000元之支票後，用以清
      償其債務，致生損害於江陳麗娟。
(三)、廖巳驊另於97年3月間，向江陳麗娟佯稱：向原保險公司
      解約，將保險集中於同一家保險公司云云，致江陳麗娟陷
      於錯誤，先於97年3月5日，向安聯人壽保險股份有限公司
      （原名為統一安聯人壽保險公司，下稱安聯人壽公司），
      解除其於92年7月1日經由廖巳驊所投保之「超優勢變額萬
      能壽險丙型」契約後，領回解約金1,634,416元，旋即簽
      立票號為SG0000000號、票面金額為1,500,000元之支票給
      廖巳驊，以支付保險費。惟廖巳驊未依約辦理保險契約事
      宜，其於97年3月18日提示、兌現前開金額1,500,000元之
      支票後，用以清償其債務，致生損害於江陳麗娟。嗣江陳
      麗娟察覺有異，於97年3月8日，向國華人壽公司查詢保險
      契約情形，始知廖巳驊僅辦理江陳麗娟以江克立、江克偉
      為被保險人之人壽保險，且僅支付第1期之保險費各971,1
      07元，計1,942,202元，餘均未支付保險費，江陳麗娟乃
      於同日向國華人壽辦理減額繳清保險（於98年9月4日、98
      年2月5日領回996,600元、987,000元），並屢向廖巳驊追
      索前開款項，惟廖巳驊僅出示「American International
      Investors  Trust」（美國國際投資人信託，下稱AIIT基
      金）資料，佯稱已指定江陳麗娟為該境外基金之受益人以
      為擔保云云，其另於97年7月9日、同年11月10日各給付20
      0,000元、100,000元予江陳麗娟，並於97年12月7日，自
      行簽立借據，交付發票日均為97年12月7日、票面金額各
      為1,500,000元、1,500,000元、1,900,000元、4,000,000
      元之本票4張給江陳麗娟以為擔保，惟迄未清償，致江陳
      麗娟受有損害。
二、案經江陳麗娟委由李進建律師訴由臺灣臺中地方法院檢察署
    檢察官偵查起訴。
    理    由
一、按被告以外之人於偵查中向檢察官所為之陳述，除顯有不可
    信之情況者外，得為證據，刑事訴訟法第159條之1第2項定
    有明文。蓋因檢察官與法官同為司法官，且檢察官代表國家
    偵查犯罪，依法有訊問被告、證人及鑑定人之權力，且須對
    被告有利、不利之情形均應注意，況徵諸實務運作，檢察官
    實施刑事偵查程式，亦能恪遵法定程式之要求，不致有違法
    取證情事且可信度極高，此外，依刑事訴訟法第248條第1項
    前段，於偵查中之被告，就證人所為證言本得詰問證人，其
    詰問權已受保障，此外，縱被告於偵查程式中未詰問證人，
    就得為證據之被告以外之人於偵查中向檢察官所為之陳述，
    其詰問權之欠缺，亦非不得於審判中由被告行使以補正，而
    完足為經合法調查之證據(最高法院97年度臺上字第356號判
    決意旨參照)，又刑事訴訟法有關傳聞法則及例外規定(第
    159條至第159條之5)，於條文係明文規定得為證據者(如第
    159條之1第1項)，或條文已明定原則上有證據能力，但當事
    人不爭執或未抗辯其有例外否定證據能力之情形，即無蛇足
    說明其有證據能力之必要。同法第159條之1第2項規定：「
    被告以外之人於偵查中向檢察官所為之陳述，除顯有不可信
    之情況者外，得為證據。」係明文規定被告以外之人於偵查
    中向檢察官所為之陳述，原則上為法律規定有證據能力之傳
    聞例外，僅於顯有不可信之情況，始例外否定其得為證據…
    ，此項未經被告詰問之被告以外之人於偵查中向檢察官所為
    之陳述，依刑事訴訟法第159條第1項、第159條之1第2項之
    規定，除顯有不可信之例外情況外，原則上為「法律規定得
    為證據」之傳聞例外，依其文義解釋及立法理由之說明，並
    無限縮於檢察官在偵查中訊問證人之程式，應已給予被告或
    其辯護人對該證人行使反對詰問權者，始有證據能力之可言
    。為保障被告之反對詰問權，並與現行法對傳聞例外所建構
    之證據容許範圍求其平衡，證人在偵查中雖未經被告之詰問
    ，倘被告於審判中已經對該證人當庭及先前之陳述進行詰問
    ，即已賦予被告對該證人詰問之機會，則該證人於偵查中之
    陳述即屬完足調查之證據，而得作為判斷之依據(最高法院
    97年度臺上字第405號判決意旨參照)，是被告以外之人前於
    偵查中已具結而為證述，已受真實性及任意性之擔保，故除
    反對該項供述得具有證據能力之一方，已釋明「顯有不可信
    之情況」之理由外，不宜遽指該證人於偵查中之陳述不具證
    據能力，方符前揭法條之立法意旨。查本案告訴人即證人江
    陳麗娟在檢察官偵查中所為之指述及具結證述，被告廖巳驊
    及其選任辯護人並未提及檢察官在偵查時有任何不法取供之
    情形，是客觀上並無顯不可信之情況，且證人江陳麗娟於本
    院審理時，已基於證人之地位經合法具結，並在賦予被告及
    其選任辯護人對質詰問機會之情形下為證述，故上開證人江
    陳麗娟偵查中之指述及具結證言，已屬完足調查之證據，自
    具有證據能力，是被告之選任辯護人陳稱證人江陳麗娟於檢
    察官偵訊中指述及證述內容為無證據能力之詞(見本院卷頁
    20 反)，係屬無據。
二、訊據被告廖巳驊對於收取證人江陳麗娟開立之發票日96年3
    月7日、同年3月7日、同年5月28日、不詳日期，票號分別為
    SG0000000號、SG0000000號、SG0000000號、SG0000000號，
    票面金額各為2,000,000元、5,900,000元、1,500,000元、1
    ,500,000元之支票4張，及其中金額2,000,000元之支票，確
    實支付被告向國華人壽公司辦理證人江陳麗娟以江克立、江
    克偉為被保險人之善存增額保險，及支付第1期之保險金各9
    71,107元，共計1,942,202元之保險費，餘均未支付保險費
    ，證人江陳麗娟嗣於97年3月8日向國華人壽公司辦理減額繳
    清保險，及各於96年3月7日、同年5月20日、97年3月18日提
    示兌現，票號為SG0000000號、SG0000000號、SG0000000號
    ，金額各為5,900,000元、1,500,000元、1,500,000元之支
    票，及於97年7月9日、同年12月7日各返還200,000元、100,
    000元予證人江陳麗娟，被告並於97年12月7日簽立借據並交
    付發票日均為97年12月7日，金額各為1,500,000元、1,500,
    000元、1,900,000元、4,000,000元之本票4張以為擔保款項
    清償等情固供承不諱，惟矢口否認有何詐欺犯行，辯稱：當
    時其係向證人江陳麗娟借款8,900,000元，僅是單純借款關
    係云云。經查：
(一)、告訴人即證人江陳麗娟於本院審理中具結證述：伊於96年
      3月7日有開票號SG0000000、金額為2,000,000元及票號SG
      0000000、金額為5,900,000元之支票2張予被告，因被告
      說要幫伊規劃保險投資，並由被告拿走這2張支票，被告
      沒有說一期要繳多少錢，因伊跟被告要收據，被告才說他
      在國華人壽公司投保，伊於97年3月8日去國華人壽查詢，
      才知道被告只有用江克立、江克偉之名義分別投保971,10
      7元，此部分款項伊有取回，因被告僅代繳第一期保費，
      之後沒有再繳，所以有去辦理減額繳清保險等語（見本院
      卷頁57、58、60），核與其在檢察官偵訊時所指述之內容
      相符（分別見臺灣臺中地方法院檢察署98年度偵字第4853
      號偵卷頁86、129、203至205），再參以證人陳春媚於本
      院審理中具結證述：伊打電話去國華人壽公司詢問第二年
      保費是否有繳費，如果有繳費為何沒有收據，國華人壽公
      司服務中心小姐說第二年保費還沒有繳，但是已經辦理減
      額繳清，後來伊請教比較懂的朋友，看江陳麗娟的兒子有
      無親自簽名，如沒有親自簽名，就可以將第一年繳納之保
      費要回等語（見本院卷頁93至94），復有第七商業銀行支
      票存根2張、國華人壽公司保險單(善存增額保險) 、國華
      人壽公司人壽保險要保書、國華人壽公司契約變更申請批
      註單、國華人壽公司保險單補發工本費各2份、國華人壽
      公司開立予證人江陳麗娟之發票日98年2月5日金額為971,
      107元之支票1張、國華人壽公司於98年6月10日以(98) 華
      壽服訴字第1186號函覆人壽保險要保書、保險單補發申請
      書、保險契約變更申請書、國華人壽公司於99年3月5日以
      (99)華壽服訴字第0418號函覆保單繳費方式及保險相關事
      項、國華人壽保險股份有限公司於99年10月13日以（99）
      華壽福訴字第2140號函稱：「二、查江陳麗娟君曾於97年
      11月25日以英才郵局第2769號存證信函及聲明書向本公司
      表示，保單號碼第ED003250號及第ED003251號被保險人為
      江克立君及江克偉君之保單沒有親自簽名，不承認前揭二
      份保單，聲明契約自始無效；嗣經瞭解，要保書及保險契
      約變更申請書上之被保險人簽名處，皆由要保人江陳麗娟
      君代簽，被保險人均表示不知有投保之情事，依法前述二
      保單之契約效力應以無效論。故本公司收回保險單並還原
      已申辦之減額繳清保險，辦理退保事宜。又，本公司已開
      立支票退還首期保險費予要保人江陳麗娟君。」，並覆附
      件保險契約變更申請書、業務聯繫簡覆表2份及簽收條2份
      在卷可查，故據上，應認被告僅將上開自證人江陳麗娟處
      所收取之票號SG0000000、金額為2,000,000元之支票票款
      ，用以給付予國華人壽公司辦理證人江陳麗娟以江克立、
      江克偉為被保險人之善存增額保險的第一期保險費之事，
      尚堪認定。
(二)、惟關於被告自證人江陳麗娟處取得上開票號SG0000000、
      金額為5,900,000元之支票1張的票款係作何使用，被告於
      檢察官偵訊時先係供稱：「(問：為何告訴人給你590萬元
      ，你拿來買自己名義的基金? )沒有，590萬元我拿來處理
      我離職的債務。」之詞(見臺灣臺中地方法院檢察署98 年
      度偵字第4853號偵卷頁129) ，嗣於偵訊時復供述：「(問
      ：你代告訴人所購買之790萬元AIIT基金，金錢匯到那裡?
      憑據為何?)這是我自己規劃給告訴人看的，實際上我以我
      的名義買AIIT基金，金額忘記了，是以美金計價。」(見
      上開偵卷頁180) ，是被告取得前開5,900,000元支票票款
      後，究係清償債務或係以個人名義購買AIIT基金，已屬不
      相一致而有疑義；但縱認被告係以上揭5,900,000元票款
      金額購買AIIT基金，依被告於檢察官偵訊時供稱：AIIT基
      金是伊個人規劃的基金，是以我的名義買的之詞(見上開
      第4853號偵卷頁129) ，及供述：「(問：何以AIIT認購合
      約書記載指定受益人江陳麗娟?)這一份是建議書，而不是
      購買AIIT的正本，這一份是我用自己的名義買的AIIT基金
      」之詞(見上開第4853號偵卷頁180) ，是亦非可因卷附之
      AIIT基金計劃認購合約書資料上記載受益人為證人江陳麗
      娟一事，而可認定被告係為證人江陳麗娟而以上開5,900,
      000元票款金額購買AIIT基金。又證人江陳麗娟於本院審
      理中具結證述：被告大約在93年幫伊買過保險，伊以開票
      方式繳錢，被告把支票拿去繳費後，保險收據會交給伊，
      於96年間，被告說要幫伊規劃別種保險，當時伊在保德信
      保險公司投保3年，被告叫伊從保德信保險公司借錢出來
      ，保險公司後來核准7,900,000元，後來於96年3月7日開
      立票號SG0000000、金額為2,000,000元及票號SG0000000
      、金額為5,900,000元之支票2張給被告，被告沒有告知伊
      說一期要繳多少錢，也沒有給伊保險收據，伊有催討過但
      被告都沒有給，伊催討多次後，被告拿2本英文之資料給
      伊看，伊看不懂，有律師跟伊說資料是假的，我國沒有核
      准這個基金，被告跟伊說這5,900,000元就是買這些基金
      ，被告當時沒有翻寫伊名字之頁給伊看，當時伊還質疑為
      何保險計畫書沒有寫伊之名字等語（見本院卷頁57反、61
      ），復證人陳春媚於本院審理中具結證述：伊有一天回去
      看告訴人時，告訴人說有買基金及保險，伊問告訴人買了
      多少基金，有無單據，告訴人說不知道買何基金也沒有單
      據，告訴人當場打電話給被告請被告提供資料，之後再一
      次伊去告訴人家裡時，告訴人又打電話叫被告拿單據過來
      ，那一次許良安也有空，所以也有一起到告訴人家裡，被
      告有拿2本英文保單過來，伊看不懂，就由許良安看，許
      良安發覺該2本保單內所載之美金金額轉換成新臺幣後與
      告訴人交給被告之金額不符合，甚至少了很多，就再打電
      話給被告告知金額不對，被告在電話中表示是公司資料做
      錯，他會更正後再送過來，隔了幾天，伊與證人許良安又
      去找被告，被告將更正後之資料拿過來，保單上所記載之
      要保人、被保險人之英文名字，以拼音翻譯成中文後都不
      是告訴人之名字，後來伊直接打電話去日盛公司問被告之
      主管為何會這樣子，主管跟伊說受益人有填載告訴人之名
      字，後來伊問告訴人非被告之三等親為何可以作為保單之
      受益人，經理也無法回答，伊第一次與被告見面時，被告
      說用於買基金、保險，但目前是賠錢，如果將來賺錢就可
      以贖回等語（見本院卷頁93、96），並核被告提出予證人
      江陳麗娟之AIIT基金計劃認購合約書資料2份（見上開第4
      853號偵卷頁7至56），保險人名稱均為廖金龍即被告，Ef
      fective  Date即生效日期分別為97年3月19日、96年3月9
      日，保險受益人名稱均為證人江陳麗娟之情，足見被告曾
      試圖以購買AIIT基金之事向證人江陳麗娟說明確有幫其購
      買保險投資規劃之情形，是被告事後改辯述其係向證人江
      陳麗娟借款云云，已非可採，再者，本院審酌證人江陳麗
      娟於偵訊時指述：「(問：被告向你拿790萬元的名義為何
      ?)他說他要替我規劃，他叫我向保德信公司借錢，借出來
      給他規劃。」，及被告於偵訊時供稱：「(問：為何只幫
      告訴人繳一期國華人壽的保險費?)告訴人將錢從保德信拿
      出來後，只繳一期後，其餘的錢都借給我使用，因為保費
      一年只能繳一期，之後因為錢在我這裡，所以沒辦法繼續
      繳付」(見上開第4853號偵卷頁181) 等雙方指述及供述之
      情形，衡情，被告僅係證人江陳麗娟友人之子，在情誼上
      ，已難想像證人江陳麗娟僅因要借錢予被告，而向原承保
      之保德信公司以保單質借7,900,000元，況其中2,000,000
      元亦有給付予上開國華人壽公司辦理證人江陳麗娟以江克
      立、江克偉為被保險人之善存增額保險的第一期保險費之
      保險事宜，是應認證人江陳麗娟指證其將上開票號SG0000
      000、金額為2,000,000元及票號SG0000000、金額為5,900
      , 000元之支票2張交予被告之意係為支付保險費之用，但
      被告取得上開5,900,000元票款後，未依約幫其作保險投
      資規劃事宜等情，較屬真實可信，故證人江陳麗娟因誤信
      被告會幫其作保險投資規劃事宜，而陷於錯誤交付上開5,
      900,000元之支票予被告，致受有5,900,000元損害之事實
      ，洵堪認定。
(三)、又證人江陳麗娟於本院審理中具結證稱：當天陳春媚來伊
      家，伊跟陳春媚抱怨拿錢給被告保險，被告都沒有給收據
      ，陳春媚建議伊要被告寫借據，不然保險無憑無據，正好
      被告也過來，被告就同意寫借據給伊，並開立4張本票給
      伊，實際上這些錢並不是被告跟伊之借款，於寫借據時間
      之前1個月，伊知道被告不曉得將伊交被告之金錢都拿到
      那邊去，伊向被告催討，被告才寫借據及本票給伊，因被
      告都拿不出實際保單，伊才叫被告寫借據及本票作為保單
      性質等語（見本院卷頁58、59反），核與證人陳春媚於本
      院審理中具結證述：伊向江陳麗娟表示既然之前是她開支
      票交給被告，不如轉換成是被告向她借款，所以寫下借據
      ，比較有保障，江陳麗娟即打電話給被告表示上情，被告
      也說好，當場有伊、伊先生、洪明強、江陳麗娟及被告5
      人在場，借據內容由伊先擬出，由被告看過並在借據上親
      自簽名，當場並請被告自己填載4張本票等語（見本院卷
      頁93反）大致相符，再參以證人洪明強在本院審理中具結
      證述：當天被告好像是有誠心要攤還那些錢，所以是不是
      要以本票或借據之方式來攤還江陳麗娟，就伊瞭解程度，
      那天陳春媚說被告本來要幫江陳麗娟投資保險，但是不知
      道是不是沒有幫江陳麗娟投保，或是保險投資有損失，這
      部分伊不確定是哪種情形，但是就是要賠償江陳麗娟損失
      之事，當天江陳麗娟跟被告抱怨保險及索賠之事情，被告
      沒有做任何解釋，就是很誠心要賠償江陳麗娟之損失，而
      心甘情願簽下本票等情（見本院卷頁132至133），可知證
      人洪明強雖不清楚被告與證人江陳麗娟究以何原因有金錢
      糾紛，然其於當天聽聞證人江陳麗娟、陳春媚及被告之言
      談中，可得知被告與證人江陳麗娟係因保險或投資有糾紛
      而產生債務，被告並非因借款原因而簽下本票作為擔保還
      款之用，是據上，被告簽立借據1份及本票4張係因證人江
      陳麗娟向被告催討保單收據未果，而由證人陳春媚建議以
      簽立借據1份及本票4張之方式，擔保上揭被告向證人江陳
      麗娟分次收取各5,900,000、1,500,000及1,500,000元之
      保險投資規劃之票款，並非被告所辯述係因其與證人江陳
      麗娟之借貸關係而簽立之事，已堪認定，是被告辯述其係
      向證人江陳麗娟借款，未向她實施詐欺之詞，洵非可取。
(四)、再本院審酌安聯人壽公司於98年6月3日以安總字第980634
      號函稱要保人即證人江陳麗娟之統一安聯人壽超優變額萬
      能壽險保單業於97年3月5日解約一情，此有該函文1件及
      函覆統一安聯人壽超優變額萬能壽險要保書及保單條款影
      本1份在卷足佐，而承上所述，被告僅係證人江陳麗娟友
      人之子的情誼關係，依常理判斷，並無法認定證人江陳麗
      娟以解除其早自92年7月1日開始承保之安聯人壽保單而取
      得解約後領回的保險金之方式，再單純將此筆款項借予被
      告之情形為真實合理，況被告於偵訊時尚供述其未與證人
      江陳麗娟講利息，利息係未特定之詞(見上開第4853號偵
      卷頁218)，此相較於證人江陳麗娟解約後尚受有領回較少
      保險金及未能再受保險契約保障之損害，要屬有違常情，
      是應認證人江陳麗娟於本院審理中具結證述：被告說其已
      經換保險公司，要伊把原本之保險公司解約，集中在一家
      公司投保，故伊於96年5月28日開立票號SG0000000金額為
      1,500,000元之支票1張給被告，嗣97年3月間被告又來找
      伊，要伊將安聯保險解約，集中在同一家保險公司，之後
      伊又開立票號SG0000000金額為1,500,000元之支票1張給
      被告，被告沒有跟伊說與安聯人壽公司解約會損失300,00
      0元左右，因被告母親要伊幫忙，伊跟被告母親在老人會
      認識的，伊是信任被告才會去與安聯人壽公司解約等語（
      見本院卷頁57反）係屬較為真實可信，此外，本案尚有票
      號SG0000000號、SG0000000號，金額各為1500,000元、1,
      500,000元之第七商業銀行支票存根2張、A1CHK交易明細
      資料1份、票號SG0000000號、SG0000000號、SG0000000號
      ，金額各為2,000,000元、5,900,000元、1,500,000元之
      支票影本3張、被告遠東國際商業銀行帳號0000000000000
      0號綜合存款存摺交易明細表1份、本票4張及借據1份在卷
      足佐，是基上，本院綜合上開事證以觀，堪認被告所辯顯
      不足採，本案應以證人江陳麗娟指訴之內容為真實可信。
      從而，被告分別於上開時、地，佯稱以保險投資名義，致
      證人江陳麗娟陷於錯誤，各交付1次合計7,900,000元之支
      票2張、1次1,500,000元支票1張及1次1,500,000元1張予
      被告，然被告僅將第1次所收取之2,000,000元票款支票1
      張，作為上開購買國華人壽公司善存增額保險外，餘均未
      幫證人江陳麗娟作何保險投資規劃事宜，致證人江陳麗娟
      受有合計8,900,000元之支票票款損害，故本案事證明確
      ，被告上揭詐欺犯行，均堪認定，應依法論科。
三、核被告所為，係犯刑法第339條第1項詐欺取財罪。又被告上
    揭先後3次向證人江陳麗娟佯稱以保險投資規劃名義，向證
    人江陳麗娟詐取上開3張支票，票款合計為8,900,000元等行
    為，其犯罪時間並非緊接無法區隔，且各行為均可視為獨立
    犯罪，而非僅為一個犯罪之數舉動，依社會通念，殊難認以
    評價為一罪為適當，是本案被告所為上開3次詐欺取財之犯
    行，犯意各別，行為互殊，應予分論併罰。又按中華民國九
    十六年罪犯減刑條例業於96年7月4日公布，並自96年7月16
    日施行，該條例第2、3條分別明文規定：「犯罪在中華民國
    96年4月24日以前者，除本條例另有規定外，依下列規定減
    刑：三、有期徒刑、拘役或罰金，減其刑期或金額二分之一
    」，「下列各罪，經宣告死刑、無期徒刑或逾有期徒刑一年
    六月之刑者，不予減刑：十四、刑法第339條」；本案被告
    所犯上揭犯罪事實一、(一) 之犯罪時間，係在96年4月24日
    以前，且本案宣告刑為有期徒刑1年6月以下，非屬上揭減刑
    條例第3條規定不予減刑之情形，故依上開規定，本院應減
    其有期徒刑二分之一，及依同條例第9條之規定，就減刑後
    之刑諭知易科罰金之折算標準，並與其餘不應減刑之罪，依
    同條例第11條之規定，並定應執行刑，以資懲儆。爰審酌被
    告素行非佳，明知未有幫證人江陳麗娟擬定保險投資之規劃
    ，竟分次向證人江陳麗娟以投資保險為由，合計詐取8,900,
    000元，迄今僅返還300,000元予證人江陳麗娟，有遠東國際
    商業銀行匯款申請書2張在卷可稽，造成證人江陳麗娟損失
    匪淺，暨犯後始終推諉卸責，飾詞圖辯以資矇混，未見悔意
    ，態度非屬良好及其犯罪之動機、目的、手段等一切情狀，
    各量處如主文所示之刑及諭知易科罰金之折算標準，並定其
    應執行之刑及諭知易科罰金之折算標準，以示懲儆，另實行
    公訴檢察官請求量處被告有期徒刑3年，尚嫌過重，附此敘
    明。(另按被告行為後，刑法第41條業於98年12月30日修正
    公布。其中刑法第41條第1項為求用語統一，將原「受6個月
    以下有期徒刑」修正為「受6月以下有期徒刑」，核僅屬文
    字之修正，無涉有利不利之情形。另立法院於98年12月15日
    修正刑法第41條第8項之規定：「第1項至第4項及第7項之規
    定，於數罪併罰之數罪均得易科罰金或易服社會勞動，其應
    執行之刑逾6月者，亦適用之。」，而將得易科罰金之適用
    範圍，擴大為數罪併罰之數罪均得易科罰金，其執行刑逾6
    月者，亦得易科罰金，並經總統於98年12月30日公布，而於
    99 年1月1日起生效。惟修正前刑法第41條第2項關於數罪併
    罰，其執行之刑未逾6個月者，始得易科罰金之規定，業經
    司法院大法官於98年6月19日作成釋字第662號解釋：「中華
    民國94年2月2日修正公布之現行刑法第41條第2項，關於數
    罪併罰，數宣告刑均得易科罰金，而定應執行刑之刑逾6個
    月者，排除適用同條第1項得易科罰金之規定部分，與憲法
    第23條規定有違，並與本院釋字第366號解釋意旨不符，應
    自本解釋公布之日起失其效力。」準此以言，修正後刑法第
    41條第8項僅係將上開釋字第662號解釋內容予以明文化，修
    正前刑法第41條第2項規定既經上開解釋宣示「失其效力」
    ，本次修法對於受刑人適用刑罰法律之結果並無任何差異，
    是本件所定應執行之刑雖已逾6月，仍應逕予適用現行刑法
    第41條第8項之規定，併諭知易科罰金之折算標準，毋庸再
    為新舊法之比較，併予敘明)。
據上論斷，應依刑事訴訟法第299條第1項前段，刑法第339條第1
項、第41條第1項前段、第8項、第51條第5款，刑法施行法第1條
之1第1項、第2項前段，中華民國96年罪犯減刑條例第2條第1項
第3款、第7條、第9條、第11條，判決如主文。
本案經檢察官張富鈞到庭執行職務
中    華    民    國    99    年    11    月    30    日
              刑事第八庭  審判長法  官  張智雄
                                法  官  陳思成
                                法  官  楊曉惠
上正本證明與原本無異。
如不服本判決，應於送達後十日內向本院提出上訴狀（須附繕本
）。
上訴書如未敘述理由，應於上訴期間屆滿後20日內補提理由書於
本院。
                                書記官  謝明倫
中    華    民    國    99    年    12    月    1     日
附錄論罪科刑法條
刑法第339條
意圖為自己或第三人不法之所有，以詐術使人將本人或第三人之
物交付者，處五年以下有期徒刑、拘役或科或併科1000元以下罰
金。
以前項方法得財產上不法之利益或使第三人得之者，亦同。
前二項之未遂犯罰之。

司法院資訊處製作；財團法人民間司法改革基金會備份。
